臺灣高等法院刑事判決
110年度上訴字第2758號
上  訴  人  臺灣臺北地方檢察署檢察官
被      告  葉昱和



選任辯護人  陳祥彬律師(法扶律師)
上列上訴人因被告傷害案件，不服臺灣臺北地方法院109年度訴
字第830號，中華民國110年5月31日第一審判決（起訴案號：臺
灣臺北地方檢察署109年度偵字第2039號），提起上訴，本院判
決如下：
    主  文
上訴駁回。
    理  由
一、公訴意旨略以：被告葉昱和係告訴人鄭雅玲(下稱告訴人)在
    學時同校學妹陳佳淩之前配偶；告訴人與陳佳淩於民國108
    年9月間，均居住○○○○○○區○○街00巷00號公寓（下稱「系爭2
    0號公寓」）內，而被告於同年9月4日凌晨3、4時許，在前
    述公寓旁之五常公園內與陳佳淩發生爭執，遭告訴人制止後
    ，被告雖離開該處公園，然心有不滿，復於同日上午5 時30
    分許返回上開公寓1樓後，竟基於傷害之故意，在該處（嗣
    經公訴檢察官於原審審理時，更正為「臺北巿○○區○○街00巷
    00號0 樓」，下稱「本案現場」）持電擊棒（下稱「系爭電
    擊棒」）毆打、電擊告訴人，致告訴人受有下肢多處紅腫、
    左後腰側紅腫之傷害。因認被告所為，係涉犯刑法第277條
    第1項之傷害罪嫌等語。
二、按犯罪事實應依證據認定之，無證據不得認定犯罪事實；有
    罪之判決書應於理由內記載認定犯罪事實所憑之證據及其認
    定之理由，刑事訴訟法第154條第2項及第310條第1款分別定
    有明文。又犯罪事實之認定，係據以確定具體的刑罰權之基
    礎，自須經嚴格之證明，故其所憑之證據不僅應具有證據能
    力，且須經合法之調查程序，否則即不得作為有罪認定之依
    據。是倘法院審理之結果，認為不能證明被告犯罪而為無罪
    之諭知，即無前揭第154條第2項所謂「應依證據認定」之犯
    罪事實存在。因此，同法第308條前段規定，無罪之判決書
    只須記載主文及理由，而其理由之論敘僅須與卷存證據資料
    相符，並與經驗法則、論理法則無違即可，所使用之證據資
    料亦不以具有證據能力者為限，即使不具證據能力之傳聞證
    據，亦非不得資為彈劾證據使用，是無罪之判決書，就傳聞
    證據是否例外具有證據能力，本無須於理由內論敘說明。本
    件被告既經本院認定所涉傷害罪嫌並不成立（詳如後述）而
    為被告無罪之諭知，是本判決自無庸論述所援引證據資料之
    證據能力，合先敘明。
三、又按被告未經審判證明有罪確定前，推定其為無罪；犯罪事
    實，應依證據認定之，無證據不得認定犯罪事實。不能證明
    被告犯罪者，應諭知無罪之判決，刑事訴訟法第154條、第3
    01條第1項定有明文。再按犯罪事實之認定，應憑真實之證
    據，倘證據是否真實尚欠明確，自難以擬制推測之方法，為
    其判斷之基礎。且認定犯罪事實之證據，係指足以認定被告
    確有犯罪行為之積極證據而言，該項證據自須適合於被告犯
    罪事實之認定，始得採為斷罪資料，如未能發現相當證據，
    或證據不足以證明，自不能以推測或擬制之方法，以為裁判
    之基礎。故刑事訴訟上之證明資料，無論其為直接或間接證
    據，均須達於通常一般人均不致有所懷疑，而得確信其為真
    實之程度，始得據為有罪之認定，若關於被告是否犯罪之證
    明未能達此程度，而有合理懷疑之存在，致無從形成有罪之
    確信，基於罪證有疑，利於被告之證據法則，即不得據為不
    利被告之認定（最高法院53年度台上字第656號判決意旨參
    照）；另按檢察官就被告犯罪事實應負舉證責任，並指出證
    明之方法，刑事訴訟法第161條第1項定有明文。因此，檢察
    官對於起訴之犯罪事實應負提出證據及說服之實質舉證責任
    。倘其所提出之證據不足為被告有罪之積極證明，或其指出
    證明之方法無從說服法院形成被告有罪之心證，基於無罪推
    定之原則，自應為被告無罪之諭知（最高法院92年度台上字
    第128號判決意旨參照）。又按告訴人之告訴係以使被告受
    刑事訴追為目的，是其陳述是否與事實相符，自應調查其他
    證據以資審認。倘被害人之陳述無瑕疵，且就其他方面調查
    亦與事實相符，固足採為事實認定之基礎；如其陳述尚有瑕
    疵，則在未究明前，自不得採為論罪科刑之根據，否則難認
    為適法（最高法院52年度台上字第1300號、61年度台上字第
    3099號、76年度台上字第4986號判決意旨參照）。
四、公訴人認被告在本案現場，涉嫌對告訴人犯傷害罪嫌，無非
    係以被告之供述、告訴人之指訴、證人陳柏綸之證述、臺北
    巿立聯合醫院忠孝院區（下稱「忠孝醫院」）出具告訴人所
    受傷害之驗傷診斷證明書（下稱「系爭診斷證明書」）等證
    據資料，為其主要依據。
五、訊據被告就其與告訴人發生爭執後，欲以系爭電擊棒電擊告
    訴人等事實，固均不爭執，惟堅詞否認有以系爭電擊棒「毆
    打、電擊」告訴人，致告訴人因此受有公訴意旨所指「下肢
    多處紅腫、左後腰側紅腫」之傷害行為，辯稱：其於案發之
    際，雖有欲持系爭電擊棒欲電擊告訴人之舉，但並未使告訴
    人因此受有前揭傷害；告訴人所受前揭傷害，應係因其小舅
    子陳柏綸聽見告訴人呼喊而從樓上下來後，以徒手方式自後
    方將其環抱，並扣緊其雙手，使其無法掙脫，亦無法持系爭
    電擊棒電擊告訴人時，告訴人趁機以電線（下稱「系爭電線
    」）攻擊而勒住其頸部（即脖子，下同），使其無法呼吸，
    有窒息之生命危險，其為求脫困而以雙腳亂踢時，因此踢到
    告訴人所致，此乃被告遭受告訴人之前揭不法攻擊後，為求
    脫困，以雙腳亂踢之正當防衛反擊行為所造成，應不成立傷
    害罪等語。
六、經查：
(一)本案糾紛之緣起及不爭執之事實如下：
　　緣被告與陳佳淩原係配偶關係，於108年9月4日凌晨3、4 時
    許，被告與陳佳淩在本案現場附近之五常公園內發生爭執而
    遭告訴人制止後，被告即離開該公園；嗣被告復於同日清晨
    5時30分許，在臺北巿○○區○○街00巷00號0樓之「本案現場」
    與告訴人在該處發生爭執後，告訴人受有「下肢多處紅腫、
    左後腰側紅腫之傷害」，且系爭電擊棒經警方扣案後，嗣經
    臺北市政府警察局信義分局五分埔派出所警員余宗緯丟棄，
    已未保存等事實，業據證人即告訴人、證人陳佳淩、呂季甍
    、余宗緯各於偵查中或原審審理時，分別供述或證述在卷（
    108年度他字第12594號偵查卷，下稱他卷，第36至37頁；10
    9年度偵字第2039號偵查卷，下稱偵卷，第60至61、68至69
    、89至90頁；原審109年度訴字第830卷，下稱原審卷，卷二
    第262至265、267至269、277至297、299至306、310至312頁
    ；原審卷三第15、19至20、22、40至42頁），並為被告所不
    爭執，復有忠孝醫院出具告訴人所受傷害之系爭診斷證明書
    （他卷第7至8頁），及由本件承辦警員呂季甍提出其據報至
    本案現場處理時，以隨身配置之秘錄器拍攝現場處理經過情
    形，及原審當庭勘驗上開秘錄器所拍攝內容並擷取包括系爭
    電擊棒在內之相關擷圖在卷可稽（原審卷二第411至423、42
    5至429頁），互核相核，此部分事實自堪採認。是公訴意旨
    指稱告訴人與陳佳淩於本案發生時之108年9月間，均係居住
    在「系爭20號公寓」內，容屬誤會。
(二)公訴意旨指稱告訴人於案發時地所受「下肢多處紅腫、左後
    腰側紅腫」之傷害，核非遭被告持系爭電擊棒「毆打、電擊
    」所造成；
 1、告訴人就遭攻擊情節之描述前後不一：
　　據告訴人於案發現場於員警呂季甍到場時即向員警呂季甍表
    示「他(按指被告)電我，兩下」，此有原審就現場員警祕錄
    器內容於110年5月7日製勘驗筆錄附卷可佐(原審卷二第411
    頁)，互核與告訴人於警詢時係供稱：「葉昱和…，事後於當
    （4)日4時許，陳佳淩胞弟陳柏綸要拿東西給我，我就去陳
    佳淩家樓下（臺北市○○區○○街00巷00號），葉昱和見我就衝
    下樓，向我逼近，從口袋中掏出電擊棒，電擊我的左手手背
    、右小腿、左胸口、背部、臀部，導致上述部位紅腫等傷害
    （詳如診斷證明書）。」、「（你的傷勢為何？是否可出具
    驗傷診斷書？）左手手背、右小腿、左胸口、背部、臀部等
    部位紅腫。有診斷證明書可證。」等語（偵卷第24頁）明顯
    不一，亦與告訴人嗣於109年1月9日偵訊時指稱稱：「…他一
    手在掏口袋，一手抓住我，我以為他要拿槍，但他拿出電擊
    棒，他先電我左手，再電我右手、再電我的腳、我的背…。
    」等語（偵卷第60頁）互有扞格；更況告訴人前後迥異之指
    述，亦與其所提系爭診斷證明書所載告訴人主訴之傷勢，為
    「（正面部分）右大腿（20×20CM）、左大腿（20×10CM）、
    右膝蓋（10×10CM）、右小腿（10×10CM）」、「（背面部分
    ）左後腰（10×10CM）」等處紅腫（他卷第7至8頁）之結果
    顯有不符。申言之，告訴人既於員警抵達現場之際，向員警
    明確表示：被告電我兩下等語(原審卷二第411頁)，又何來
    先電告訴人左手，再電右手，再電腳又電背之可能？遑論告
    訴人事後呈現之傷勢，明顯與其所指控遭電擊之部位明顯不
    同，是認告訴人就本案事發經過及所指遭傷害之歷程、細節
    ，確實呈現矛盾不一之處。
 2、告訴人系爭診斷證明書所載傷勢與系爭電擊棒電擊之面積不
    符：
　　本案告訴人於偵審過程中屢屢指稱：上開傷勢係遭被告持電
    擊棒攻擊所致，並於原審審理時指稱：「(葉昱和在法院時
    有說他可能有抓傷妳，到底他有無抓傷你？還是根本沒有抓
    ？)沒有，被告說我身上的傷是他抓傷的，其實不是，是電
    擊棒電的。」等語(原審卷二第304頁)，是以告訴人堅持其
    於案發時地所受傷勢為被告持系爭電擊棒電擊所致；另公訴
    人所指為被告所持攻擊告訴人之系爭電擊棒，固經臺北市政
    府警察局信義分局五分埔派出所警員余宗緯丟棄，未予保存
    ，惟據曾經手系爭電擊棒之員警呂季甍於原審審理時證稱：
    我現場從葉昱和手中接過的系爭電擊棒直徑大約一個表帶，
    大約3公分長左右等語(原審卷三第19頁)；互核告訴人上開
    傷勢則為「（正面部分）右大腿（20×20CM）、左大腿（20×
    10CM）、右膝蓋（10×10CM）、右小腿（10×10CM）」、「（
    背面部分）左後腰（10×10CM）」等處紅腫（他卷第7至8頁
    ），依告訴人驗傷後所呈傷勢，不僅與告訴人在員警甫到場
    時所指遭被告電擊兩下之情節不符，亦與員警呂季甍所述系
    爭電擊棒之電擊直徑僅有3公分之客觀態樣有異，是依客觀
    事證觀之，實難想見被告有告訴人所指持直徑3公分之系爭
    電擊棒電其兩下，即造成上開左大腿左大腿、右膝蓋、右小
    腿、左後腰等處各有遠超過3公分之長寬各達10公分，抑20
    公分之傷勢；從而依告訴人所指之傷勢，明顯非系爭電擊棒
    電擊所致。
 3、案發現場目擊證證人陳柏綸證述各節，無足為告訴人指述之
    補強證據：　　
　⑴證人陳柏綸於偵查中證稱：被告於108年9月4日凌晨5點半左
    右，本來想要從窗戶爬進我與胞姐陳佳淩之系爭30號公寓3 
    樓住處，但遭我阻止後，被告就下去樓下，大約隔了10至15
    秒，就聽到「女生」（按即告訴人）的慘叫聲，我才下樓，
    當時被告「沒有在做什麼，準備要離開」，但我向被告稱：
    「我已經報警了，等警察來再說」，被告聽聞後就拿系爭電
    擊棒追逐要電我，有電到我大腿2至3次等語（他卷第35至37
    頁）；嗣於原審審理時，除仍為相同證述外，並證稱：當時
    我聽到告訴人一聲慘叫聲就衝下樓，就看到被告與告訴人在
    衝突對話，我就向被告稱：「不要走，我已經報警了」，此
    時被告「才拿出電擊棒出來」，並按一下電擊棒，電擊棒的
    聲音很大聲，我有點嚇到，就一直往後退，被告就衝過來要
    電伊，確實有電到我大腿2至3次，但此時被告除了電到我之
    外，並未見被告有另外電到告訴人，而且我遭被告電到後，
    並不會痛，也沒有受傷，因此未至醫院驗傷；另被告當時雖
    然也想要電擊告訴人，但因為被告在實際電到告訴人前，就
    先被我從後面緊緊抱住，抱得很緊，已無法拿電擊棒往別人
    的身上觸碰，我並未看見被告與告訴人間有身體上的接觸，
    或被告有實際碰到告訴人身體的任何部位。其後，因我在3
    樓時就先報警再下樓，警察在大約半小時後到場，我等係警
    察到場後才停止動作；至於我在警詢時所稱：「…，鄭雅玲
    在旁邊叫葉昱和不要這樣子，他反回去想要電鄭雅玲，『應
    該有電到』，鄭雅玲有驗傷」等語，但實際上我「沒有看到
    被告有電到告訴人」或「（沈思後回答）被告並沒有電到告
    訴人」，我於警詢時為前揭證述後，有再補充說明「當時天
    還暗暗，看不清楚，但葉昱和有要電她的動作」，其實想一
    想後，發現其實並無法確定被告當時到底有無「電到」告訴
    人，而只能確定被告有「要電」告訴人的動作，至於有沒有
    電到，則是「看不清楚」，因此我在下一個警詢問題才會答
    稱：「當時天還暗暗，看不清楚，但葉昱和有『要電』她的動
    作」等語（原審卷二第277至290頁）。是據證人陳柏綸上開
    證稱各節，實難認被告有告訴人所指持系爭電擊棒電擊成傷
    之事實。
　⑵另依原審勘驗警員呂季甍所提供前揭秘錄器檔案結果，顯示
    證人陳柏綸在警員呂季甍到場處理時，亦當場向呂季甍警員
    陳稱：「我有被（系爭電擊棒）電到啊！」、「手麻麻的而
    已啦！沒有什麼，啊就是這樣碰一下、碰一下，可能電流不
    強，就我只覺得…。」等語（原審卷二第422頁），核與證人
    呂季甍於原審審理時證稱：當時陳柏綸「只說手麻麻」，有
    指了一下自己的手臂，稍微比了一下，但「（你看他手上當
    時有紅腫，或者被電過的痕跡嗎？）沒有明顯外傷。」等語
    （原審卷三第28至29頁），實屬相符，自堪採認，亦可佐證
    何以告訴人於呂季甍警員據報到場處理時，固雖立即向呂季
    甍警員陳稱：被告「拿電擊棒電我」、「他電我，兩下」，
    亦即至多僅係接觸或碰觸告訴人身體2個部位，依常理判斷
    ，自無可能同時觸碰而造成告訴人身體受有「左手手背、右
    小腿、左胸口、背部、臀部」或「左手、右手、腳、背」等
    多部位之傷害，況依證人陳柏綸及呂季甍警員前揭證述，均
    表示當時亦在現場，且確已遭被告持系爭電擊棒電擊大腿部
    位2至3次之陳柏綸並未受傷，甚至未見其身上出現「紅腫」
    痕跡，已如前述。是經比對前揭各項事證，益足認告訴人指
    稱其在本案現場，係遭被告持系爭電擊棒電擊其「左手手背
    、右小腿、左胸口、背部、臀部」或「左手、右手、腳、背
    」等部位，始因而受有各該部位之「紅腫」傷害等語云云，
    核與前揭事證不符，不足採認。
(三)告訴人所受前揭「下肢多處紅腫、左後腰側紅腫」或系爭診
    斷證明書「驗傷解析圖」所載「（正面）右大腿（20×20CM
　　）、左大腿（20×10CM）、右膝蓋（10×10CM）、右小腿（10
　　×10CM）」、「（背面）左後腰（10×10CM）」等紅腫之傷害
    ，係因被告遭告訴人以系爭電線勒住頸部後，為求脫困之防
    衛反擊行為所造成，且被告為行使防衛權所為踢傷告訴人，
    使告訴人受有前揭各部位紅腫傷害之反擊行為並未過當，具
    有阻卻違法事由，不成立公訴意旨所指之傷害罪：
 1、按「刑法第23條之正當防衛，係以對於現在不法之侵害，而
    出於防衛自己或他人權利之行為為要件。因之正當防衛，必
    以基於防衛之意思，對於現在不法侵害所為之防衛行為，始
    足成立，倘非出於防衛之意思，則與正當防衛之情形有別。
    所謂不法之侵害，係指對於自己或他人之權利施加實害或危
    險之行為；所稱權利，則係指刑法及其特別法保護之法益。
    又所稱現在，乃有別於過去與將來而言。過去與現在，係以
    侵害行為已否終了為準；將來與現在，則以侵害行為已否著
    手為斷。若侵害已成過去，或預料有侵害而侵害行為尚屬未
    來，則其加害行為，均無由成立正當防衛。」（最高法院11
    0年度台上字第2281號刑事判決意旨參照）；反之，如確遇
    有現在不法之侵害，並係基於排除該侵害而有防衛行為，即
    有刑法第23條正當防衛規定之適用。
 2、告訴人固指被告有持系爭電擊棒電擊告訴人2次，惟並未成
    傷，已如前述，且據證人陳柏綸於偵查及原審證稱被告在證
    人陳柏綸下樓後已遭制止，由告訴人自後方抱住被告後，因
    已扣住被告雙手，抱的很緊，整個過程大概持續半個小時等
    情(他卷第36頁，原審卷二第278至279、285、293頁)，基此
    ，堪認被告之行為已然遭證人陳柏綸壓抑控制，被告在此時
    業已停止電擊或攻擊告訴人之動作，即被告之不法侵害行為
    業已過去。再據證人陳柏綸於原審審理時證稱：我自後方抱
    住被告時，告訴人有用系爭電線勒住被告的頸部，當時我有
    叫告訴人「不要打他」，過程中，告訴人有拿手上的系爭電
    線勒住被告頸部，此時被告攻擊告訴人的能力已被我限制住
    ，也未再繼續攻擊告訴人，但告訴人反過來以系爭電線勒住
    被告的頸部，我係因此「才跟鄭雅玲說妳不要這樣弄他，我
    已經報警了」等語（原審卷二第292、293頁），告訴人在被
    告電擊攻擊行為已經過去，且遭證人陳柏綸自後方抱住控制
    壓抑其攻擊行為後，竟另持系爭電線勒住被告頸部之攻擊行
    為，自無從主張正當防衛而阻卻違法，係屬侵害已成過去後
    之攻擊或傷害行為而應成立刑法第277條第1項之傷害罪。同
    時，被告既已停止其原持系爭電擊棒電擊或攻擊告訴人之傷
    害行為，並遭證人陳柏綸自後方抱住、環扣其雙手而處於喪
    失攻擊他人能力之狀態下而遭告訴人以系爭電線勒住頸部，
    被告於案發當時其頸部已被勒出一條紅腫痕跡而顯有窒息甚
    至死亡之高度危險性，有被告所提供之臺北市立聯合醫院忠
    孝院區診斷證明書1紙附卷可參(原審109年度審訴字第1009
    號卷第73頁)，佐以現場目擊證人陳柏綸之歷次證述，堪認
    告訴人以系爭電線勒住被告頸部之攻擊或加害行為，對於被
    告而言，係正處於侵害持續而尚未終了之狀態，亦即其侵害
    係尚未過去之「現在不法之侵害」，則被告為避免自己遭告
    訴人勒住頸部過久而有生命危險，為防衛自己生命權，乃以
    前揭腳踢方式反擊並踢中告訴人，使告訴人受有前揭各部位
    「紅腫」之傷害結果，在主觀上確係基於防衛自己生命權之
    意思所為，且經衡酌其所為反擊或防衛行為所造成告訴人受
    有前揭各部位「紅腫」之傷害尚屬輕微，此與被告所欲達成
    防衛自己生命權之重大法益比較結果，堪認其所為反擊防衛
    行為並未過當，自得主張正當防衛而阻卻違法。
 3、是被告辯稱其係因遭告訴人以系爭電線勒住頸部，為求脫免
    告訴人「現場不法之侵害行為」，乃為前揭防衛反擊行為，
    藉以脫困等語，互核與事證相符，自屬可採。
(四)綜上，本件告訴人所受如系爭診斷證明書「驗傷解析圖」所
    載之各處紅腫，或公訴意旨所指「下肢多處紅腫、左後腰側
    紅腫」之傷害，均係因告訴人於本案現場，在被告已停止電
    擊或攻擊告訴人之傷害行為後，始另以系爭電線勒住被告頸
    部而對被告為現在不法侵害之行為，其力道已使被告頸部遭
    勒出一條紅痕，顯有生命危險，被告處此生命權遭受威脅之
    急迫狀況，為求脫困而以腳踢方式為反擊防衛行為，並踢中
    告訴人身體之各該部位所造成，而依前揭說明，既堪認被告
    所為反擊防衛行為並未過當，自得主張正當防衛而阻卻違法
    ，依法自不成立公訴意旨所指刑法第277條第1項之傷害罪；
    公訴人未察告訴人與被告發生本案爭執之具體經過情形，僅
    依憑告訴人之片面指述及證人陳柏綸在偵查中之不完整證述
    內容等證據資料，遽指被告應成立刑法第277條第1項之傷害
    罪，容有誤會。
七、維持原判決之理由：
(一)原審同此認定，以告訴人所受前揭傷害係被告為排除現時不
    法侵害所為之適當且必要之行為，復無防衛過當之情形，符
    合刑法第23條前段之正當防衛要件，而得阻卻其傷害行為之
    違法，為被告無罪之判決，經核並無違誤。
(二)檢察官上訴意旨略以：被告持系爭電擊棒攻擊告訴人在先，
    見證人陳柏綸下樓至現場後，又持系爭電擊棒轉向攻擊陳柏
    綸，對告訴人而言，屬被告對他人權利之現在不法侵害，是
    縱使原審認定告訴人有以系爭電線勒住被告頸部，惟其係在
    排除或阻止被告持續追打陳柏綸之行為，符合「出於防衛他
    人權利」之情狀。況若無告訴人協助嚇阻，陳柏綸如何徒手
    順利從後方抱住被告抱得很緊？是告訴人以系爭電線纏繞被
    告，非必如原審所述此時被告對告訴人之侵害業已停止致告
    訴人毫無理由加入攻擊被告。其次，為阻止被告手持系爭電
    擊棒的任意揮舞致傷，被告與告訴人及陳柏綸3人於現場應
    有混打與拉扯等情形，故告訴人「下肢多處及左後腰之紅腫
    」，非必如原審所述全數紅腫係遭被告以腳踢傷所致，告訴
    人之傷勢，亦可能部分係遭被告以系爭電擊棒電擊或敲擊，
    或如被告所述「有用手亂抓傷告訴人」所致。告訴人雖無法
    清楚指明遭被告電擊2下之部位，及被告有無其他傷害方式
    ，或因現場3人混亂扭打，致記憶不清，但被告確有以系爭
    電擊棒攻擊告訴人，搭配扭打中徒手亂抓或腳踢之方式擊中
    告訴人身體，堪以認定。而被告先動手，再形成3人混打局
    面，被告率先動手之人，能否對告訴人為阻止被告持系爭電
    擊棒攻擊他人而防衛之事再主張正當防衛，不無疑義等語。
(三)經查：　　
 1、依證人陳柏綸於原審審理時證稱：告訴人用電線勒被告脖子
    是在我把被告抱緊之後，我自後方抱住被告時，讓他無法繼
    續攻擊，在這個過程中被告的攻擊能力被限制後，告訴人反
    過來用電線去勒被告的脖子，然後我跟告訴人說不要這樣弄
    他，我已經報警了等語（原審卷二第292至293頁），是依在
    場證人陳柏綸上開證述，可知被告遭陳柏綸自後方抱住後，
    其攻擊能力被限制，無法繼續攻擊，則斯時被告之不法侵害
    行為顯已經過去，亦即告訴人持系爭電線勒住被告頸部之攻
    擊行為當時，對告訴人或在場證人陳柏綸而言，均無現在不
    法之侵害而言，檢察官上訴以告訴人持系爭電線勒住被告頸
    部之攻擊行為係在排除或阻止被告持續追打陳柏綸之行為云
    云，核與事實不符，自非可採。
 2、又告訴人驗傷診斷證明書所載傷勢與系爭電擊棒電擊之面積
    不符，並非被告以系爭電擊棒電擊所致，業經本院詳述如前
    ；另證人即到場處理員警呂季甍於原審審理時亦證稱：整個
    過程告訴人沒有說被告拿電擊棒敲她等語（原審卷三第19至
    20頁），且觀諸警員呂季甍隨身配置之秘錄器拍攝現場處理
    經過情形經原審當庭勘驗結果，告訴人於案發當時始終未指
    稱被告有以系爭電擊棒「敲」她，均係稱被告係持系爭電擊
    棒「電」她等語（原審卷二第411、419頁），是檢察官以告
    訴人所受傷害可能係遭被告以電擊棒敲擊等臆測之詞，實非
    可採。
 3、再者，本案告訴人係於被告已經證人陳柏綸壓制而無任何攻
    擊行為之後，反以系爭電線勒住被告之頸部，致被告受有來
    自於告訴人之現在不法侵害，其間被告雖有朝告訴人以腳踢
    等反擊行為，然係被告為排除、躲避告訴人之不法侵害而為
    防衛之必要行為，且其所為之反擊行為縱造成告訴人受有上
    揭傷害，亦尚未逾越保護自己人身安全之必要程度，亦經本
    院認定如前，是檢察官以被告先以電擊棒攻擊告訴人，再形
    成3人混打局面，不能對告訴人主張正當防衛云云，容非可
    採。
(四)綜上，檢察官提起上訴，就原審採證及認事再為爭執，本院
    已依前開理由說明原判決認定被告此部分無罪尚無不合，復
    未提出其他積極事證證明被告所為與正當防衛之要件並不該
    當，以供本院調查審酌，其上訴為無理由，應予駁回。　　
據上論斷，應依刑事訴訟法第368條，判決如主文。　　
本案經檢察官孫沛琦偵查起訴，檢察官黃兆揚提起上訴，檢察官
周啟勇到庭執行職務。
中　　華　　民　　國　　110 　年　　9 　　月　　22　　日
                  刑事第三庭    審判長法　官  張惠立
                                      法　官  鄭昱仁
                                      法　官  劉兆菊
以上正本證明與原本無異。
檢察官如不服本判決，應於收受送達後20日內向本院提出上訴書
狀，惟須受刑事妥速審判法第9條限制。其未敘述上訴之理由者
，並得於提起上訴後20日內向本院補提理由書(均須按他造當事
人之人數附繕本)「切勿逕送上級法院」。
刑事妥速審判法第9條：
除前條情形外，第二審法院維持第一審所為無罪判決，提起上訴
之理由，以下列事項為限：
一、判決所適用之法令牴觸憲法。
二、判決違背司法院解釋。
三、判決違背判例。
刑事訴訟法第 377 條至第 379 條、第 393 條第 1 款之規定，
於前項案件之審理，不適用之。

                                      書記官  陳嬿如
中　　華　　民　　國　　110 　年　　9 　　月　　22　　日